臺灣高等法院臺中分院刑事裁定　　　　　　　　　　九十一年度交抗字第一九九號
　　抗告人即
　　受處分人　甲○○
右抗告人因聲明異議案件，不服臺灣臺中地方法院中華民國九十年六月二十九日裁定
（九十年度交聲字第六三號），提起抗告，本院裁定如左：
    主      文
抗告駁回。
    理      由
一、本件交通部公路局新竹區監理所苗栗監理站（以下稱苗栗監理站）移送意旨略以
    ：聲明異議人甲○○所有之ＧＲ－八八六八號自用小客車於民國八十八年八月十
    六日十五時十二分，在新竹市○○路○段長興街處為新竹市警察局交通隊警員黃
    志凱逕行舉發「車速七十七公里，限速五十公里，超速二十七公里，汽車行車速
    二十公里以上者」（竹市警交字第Ｅ00000000號違反道路交通理事件通知單），
    因聲明異議人未依上開罰單所載應到案時間內到站接受裁罰，爰依據道路交通管
    理處罰條例第四十條第一項暨違反道路交通管理事件統一裁罰標準及處理細則第
    四十四條第一項規定於九十年二月二十三日裁決其應處罰鍰計新台幣（下同）二
    千四百元（苗栗監理站苗字第車裁54－E0000000號違反道路交通管理事件裁決書
    ），聲明異議人於九十年二月二十六日收受裁決書後，於同年三月六日聲明異議
    ，其聲明異議意旨略以：新竹市警察局交通隊八十八年十月十四日將不存在且不
    實之中華路五段長興街地點，登載於其所執掌竹市警交字第Ｅ00000000
    號舉發違反交通管理事件通知單之公文書，且未蓋職名章，違反公文程式條例第
    三條第三項及行政程序法第九十六條第一項第四款之法律規定，又拒不提出有該
    「中華路五段長興街」街名之地點與該街之前設有限速標誌之證據，其所製作之
    公文書當然無效等語，經苗栗監理站以聲明異議人上揭違規事實，有前開竹市警
    交字第 E00000000號違反道路交通管理事件通知單可稽，仍依違反道路交通管理
    事件統一裁罰標準及處理細則第四十四條第一項規定逕行裁決，並依法移送臺灣
    苗栗地方法院裁定等語。
二、按行車速度，依標誌之規定，無標誌者，在市區道路，時速不得超過四十公里，
    民國九十年五月三十日修正前之道路交通安全規則第九十三條第一項第一款定有
    明文，又汽車駕駛人，行車速度超過規定之最高時速者，處銀元四百元以上八百
    元以下（即新臺幣一千二百元以上二千四百元以下）罰鍰，道路交通管理處罰條
    例（九十年一月十七日總統修正公之道路交通管理處罰條例部分條文，其施行日
    期依同條例第九十三條規定須由行政院以命令定之，而行政院係於九十年四月三
    日以臺九十交字第０一九三一七號令發布修正後之該條例自九十年六月一日起施
    行，故以下所述及之本條例，如無特別註明，乃係修正生效後之新法，而於敘述
    上如係九十年一月十七日修正，同年六月一日生效施行前之該條例，則會在該條
    例下加註「舊法」以資辨明，先予敘明）第四十條第一項定有明文。又逕行舉發
    違反道路交通管理事件，經汽車所有人依通知單之應到案日期前到案，並告知違
    規駕駛人姓名、身分證統一編號及住址者，處罰機關應即另行通知違規駕駛人到
    案依法處理；逾應到案日期，處罰機關應依道路交通管理處罰條例第八十五條第
    三項規定處罰該汽車所有人，違反道路交通管理事件統一裁罰標準及處理細則第
    二十四條亦定有明文，易言之，如汽車駕駛人在道路超速行駛，為警當場攔停者
    ，處罰機關固應對汽車之駕駛人為處罰，惟若舉發機關並非當場對該部汽車攔停
，而係依違反道路交通管理事件統一裁罰標準及處理細則第二十三條第一項第五
    款規定以科學儀器取得違規證據資料（如照相機或測速器）逕行舉發者，此際舉
    發機關只能依上開處理細則第二十三條第二項規定對汽車所有人為掣單舉發，而
    如經舉發之汽車所有人在舉發通知單之應到案日期前到案，並告知處罰機關該名
    超速駕駛之汽車違規駕駛人姓名、身分證統一編號及住址者，處罰機關應即依前
    開細則第二十四條規定處罰該名違規駕駛人，而如汽車所有人未於應到案日期前
    到案或雖於應到案日期前到案，而未告知處罰機關實際之違規駕駛人者，處罰機
    關仍應依道路交通管理處罰條例第八十五條第三項「本條例關於車輛駕駛人之處
    罰，如應歸責於車輛所有人者，處罰車輛所有人。」規定，對車輛所有人加以處
    罰。再道路交通安全規則第九十三條第一項第一款關於行車速度之規定，業於九
    十年五月三十日修正為汽機車在市區道路行駛時，其行車速度原則上係依標誌或
    標線之規定，無標誌或標線者，在市區道路其時速不得超過五十公里，並於同年
    六月一日生效，是於九十年五月三十日前，汽機車在市區道路行駛之速限應依修
    正前即時速四十公里規定，先予明。
三、原裁定意旨略以：(1)、抗告人即受處分人甲○○（以下稱受處分人）所有之車號
    ＧＲ—八八六八號自用小客車，於八十八年八月十六日下午三時十二分許，行經
    新竹市○○路○段與長興街路口，該處市區道路路段速限為四十公里（依前開說
    明，於九十年五月三十日前，汽機車在無標誌或標線規定之市區道路行駛之速限
    為四十公里，本件案發時間為八十八年八月十六日，應適用速限為四十公里之規
    定，原處分通知單誤載為速限五十公里），受處分人所有之上開汽車竟以七十七
    公里之速度超速行駛，而為新竹市政府警察局派員設於路旁之移動式車上照相機
    拍照取證，及新竹市政府警察局交通隊員警以受處分人所有該部車號汽車有違反
    道路交通管理處罰條例（舊法）第四十條第一項規定之行為逕行掣單舉發，將舉
    發通知單送達於受處分人後，受處分人雖於舉發通知單上所載之應到案日期前向
    原處分機關提出申訴，惟經原處分機關指示原舉發單位即新竹市政府警察局調查
    結果，仍認受處分人所有上開汽車於右開時地確有超速行駛行為，原處分機關乃
    依道路交通管理處罰條例（舊法）第四十條第一項、第八十五條第三項及違反道
    路交通管理事件統一裁罰標準及處理細則第四十四條第一項規定於九十年二月二
    十三日裁處異議人罰鍰二千四百元整之事實，有照片一張附卷可稽，並經證人即
    警員黃志凱在原裁定法院結證屬實，上開照片經受處分人在原裁定法院當庭辨視
    後，受處分人亦坦承該照片上之車輛確為其所有等情，有訊問筆錄在卷可稽，受
    處分人所有之上開汽車於上開時地以超過三十七公里之速度超速行駛，而有違規
    之事實，至堪認定。(2)、再按行車速度，依標誌之規定，無標誌者，在市區道路
    ，時速不得超過四十公里，九十年五月三十日修正前之道路交通安全規則第九十
    三條第一項第一款定有明文，各車輛駕駛人於無速限標誌之情形下在市區道路，
    仍應依上開規定速限行駛，為法所明文，原舉發單位即新竹市警察局交通隊無庸
    就該路段速限標誌之設置負舉證責任。再查，受處分人所有之上開車輛違規地點
    係在新竹市○○路○段上，而本件違規定點測試地點係在長興街口，故記載違規
    地點為新竹市○○路○段長興街，並無違誤等情，業經警員黃志凱在原裁定法院
    結證屬實，受處分人在異議理由以違規地點並非長興街，自無可採。(3)、按機關
    公文電子交換作業辦法第五條規定：「機關公文以電子交換行之者，得不蓋用印
    信或簽署，並得採由左而右之橫行格式製作。」，本件係由原舉發單位於逕行舉
    發違規相片經由員警判讀及認定違規事實後，以電子公文形式傳輸至原處分機關
    ，再由原處分機關列印上開交通違規通知單後，寄發給異議人，故於上開交通違
    規通知單上未蓋有舉發單位主管與填單人之職名章一節，業經證人黃志凱結證屬
    實，聲明異議人以上通知單未蓋職名章，有違規定等語，核無理由。原裁定法院
    依據上開理由，以甲○○聲明異議並無理由，惟因原處分機關誤載聲明異議人所
    有車輛違規地點速限為五十公里有未洽，因而撤銷原處分，仍裁定聲明異議人有
    上開違規行為，裁處罰鍰銀元肆佰元即新台幣一千二百元（理由欄誤載為新台幣
    二千四百元，與主文所載金額予盾，應以主文欄之記載為準），核無不合。
四、受處分人除執上開陳詞提起抗告（抗告意旨詳卷附抗告狀）外，另指本件違規單
    係新竹市警察局交通隊「委外」拍攝制作而成，該「委外」行為為法律所禁止，
    且違反道路交通管理處罰條例第七條規定，為違法制作之公文書，當然無效等語
    ，亦屬推論之詞，本件抗告為無理由，應予駁回。
據上論斷，應依道路交通案件處理辦法第二十六條、刑事訴訟法第四百十二條，裁定
如主文。
中      華      民      國      九十一  年      三      月      二十九  日
                                臺灣高等法院臺中分院刑事第八庭
                                      審判長法  官  羅  得  村
                                            法  官  劉  榮  服
                                            法  官  陳  賢  慧
右正本證明與原本無異。
不得再抗告。
                                            書記官  許  麗  花
中      華      民      國      九十一  年      四      月      一      日
                                                                        Ａ
